最高法院刑事判決　　　　　　　　　　　　　　　八十八年度台上字第五一六四號
　　上　訴　人　甲○○
　　　　　　　　乙○○
　　共　　　同
　　選任辯護人　黃佩韻律師
右上訴人等因妨害自由案件，不服台灣高等法院台中分院中華民國八十六年九月九日
第二審判決（八十六年度上訴字第一四五一號，起訴案號：台灣南投地方法院檢察署
八十五年度偵字第二一三九號），提起上訴，本院判決如左：
    主  文
上訴駁回。
    理  由
按刑事訴訟法第三百七十七條規定，上訴於第三審法院，非以判決違背法令為理由，
不得為之。是提起第三審上訴，應以原判決違背法令為理由，係屬法定要件。如果上
訴理由狀並未依據卷內訴訟資料，具體指摘原判決不適用何種法則或如何適用不當，
或所指摘原判決違法情事，顯與法律規定得為第三審上訴理由之違法情形，不相適合
時，均應認其上訴為違背法律上之程式，予以駁回。本件原判決維持第一審論處上訴
人甲○○、乙○○共同以非法方法剝奪人之行動自由罪刑之判決，駁回其在第二審之
上訴。係綜核上訴人等之部分自白，被害人李文祿之指訴暨證人陳麗華、邱世勇、張
煌榮之證詞等證據為論據，認定甲○○所駕駛之自用小客車於民國八十五年三月五日
晚間在南投縣草屯鎮○○路與仁愛街口為一尾部號碼為「五九」之汽車所擦撞。因肇
事車主即時逃逸，心有未甘，翌日凌晨一時許，途經同鎮○○路七八○號全疊打檳榔
攤前，見李文祿停放該處之ＱＶ－○八五九號自用小客車即為肇事之車輛，二人遂基
於共同妨害自由之犯意，前往該檳榔攤內強令李文祿出來，甲○○並喝令李文祿坐上
渠等所駕駛之小客車上；李文祿不從，乙○○即用手架住李文祿之脖子，與甲○○共
同以此強暴方式將李文祿挾持上車而剝奪李文祿之行動自由。甲○○隨即駕車往草屯
鎮○○路方向行駛，乙○○則在該車後座控制李文祿並予以毆打；車行至草屯鎮○○
路威虎巷公墓往十八龍柱的產業道路之半山腰處，上訴人等即命李文祿下車並共同以
拳頭予以毆打，要李文祿道歉，並命其以行動電話囑乃妻陳麗華拿「兩百」出來處理
，並不許說出被押情事；李文祿即向陳麗華聲稱伊被人所押，須拿二百萬來換伊回去
。上訴人等聞言，心生不滿，再共同毆打李文祿，並切斷電話。嗣李文祿於被追打間
，俟機將乙○○推倒並逃至一荒廢之墓穴中躲藏；上訴人等終因遍尋不著而離去。李
文祿仍因害怕上訴人等使詐，直至當日凌晨四時許才逃出墓地至附近友人張煌榮住處
躲避並報警之事實，已詳其所憑之證據及認定之理由。而以李文祿於墓穴中逃出向
張煌榮求救時，沒穿上衣，左手臂擦傷，臉部流血，苟係李文祿主動前往，自行離去
，豈有狼狽至此﹖是上訴人等所辯係李文祿自願前往道歉並自由離去云云，李文祿嗣
亦附和其說詞，核係和解後卸責、迴護之詞，均無足採信，亦於理由內逐一指駁。復
說明上訴人等所犯僅止於刑法第三百零二條第一項之妨害自由罪，檢察官雖引用懲治
盜匪條例第二條第一項第九款之擄人勒贖罪起訴。然本件起因於汽車擦撞糾紛，上訴
人等無非強押李文祿出來談判道歉，押人時全疊打檳榔攤老闆邱世勇在場，復與甲○
○相識，上訴人等豈敢勒贖﹖尚無積極證據證明上訴人等有勒贖之犯意，檢察官起訴
法條容有未洽，應予變更等情綦詳。所為論斷，俱有卷內證據資料足憑，從形式上觀
察，原判決並無違背法令之情形存在。查精神耗弱人之行為，依刑法第十九條第二項
之規定，僅係得減輕其刑，並非必減，屬法院依職權自由裁量之事項；上訴人等於案
發後既能開車押人，縱曾飲酒亦未達於精神耗弱之程度，原審雖未於理由內說明不予
採納上訴人酒醉之抗辯，究於判決主旨無生影響。又刑之量定及緩刑之宣告，亦屬實
體法上賦予法院得為自由裁量之事項，上訴人等雖有正當職業，犯後已與被害人和解
，但原審衡酌其犯罪之動機、目的、手段及所生之危害等一切情狀，未予宣告緩刑，
乃其審判職權之合法行使，要無判決不適用法則之處。至案發當日在全疊打檳榔攤尚
有二名在場人，既無姓名，又無住所，原審無從傳喚，尤無應於審判期日調查證據而
未予調查之違法可言。上訴意旨置原判決上開明確論斷於不顧，對原審採證、認事及
證據證明力之審判職權行使，任憑己見，漫指原判決違法，然其所指摘者均為單純事
實上之爭辯，要非適法之第三審上訴理由。是上訴意旨所指摘原判決違法情事，顯與
法律規定得為第三審上訴理由之違法情形，不相適合。揆諸首開說明，其上訴為違背
法律上之程式，應予駁回。另本院為上訴駁回之判決，得同時宣告緩刑者，以有合法
之上訴而為實體上之判決為限，刑事訴訟法第三百九十六條第二項規定甚明。本件既
為上訴不合法之程序判決，上訴人請求宣告緩刑一節，即屬無從審酌，併此指明。
據上論結，應依刑事訴訟法第三百九十五條前段，判決如主文。
中      華      民      國    八十八    年      九      月     十六     日
                              最高法院刑事第六庭
                                  審判長法官  紀  俊  乾
                                        法官  楊  商  江
                                        法官  黃  正  興
                                        法官  陳  正  庸
                                        法官  林  茂  雄
      右正本證明與原本無異
                                              書  記  官
中      華      民      國    八十八    年      九      月    二十三    日
